---
title: "ANALISIS FACTORIAL"
author: "mileidy yojana rueda niño"
date: "1950104"
output: github_document
---
# IMPORTAR LA BASE DE DATOS EN FORMA EXCEL

```{r}
library(readxl)
datos<- read_excel("C:/Users/Usuario/Documents/tabla 1.xlsx")
```

# TIPIFICACION O ESTANDARIZACION DE LAS VARIABLES  
la tipificacion permite que todas las varfiables metricas gocen de una misma unidad de medida estdistica.


```{r}
datost<- datos #crear una nueva base de datos o data frame
datost<- scale(datost, center= T , scale= T)
datost<- as.data.frame(datost)
```

# NORMALIDAD MULTIVARIABLE

HO: normalidad multivariante

H1: no normalidad multivariante 

confianza= 95%

Alfa= 5% = 0,05

P value > alfa: no se rechaza a la HO (Normalidad)

P Value < alfa: se rechaza a la HO (No normalidad)

```{r}
library(MVN)
mvn(datost[2:7])
```

# MATRIZ DE CORRELACIONES
HO: Correlacion entre las variables=0 (no hay correacion)
H1: Correlacion diferente de 0 (si hay correlacion)

cuando no se rechaza la HO, no se aplica AFE.
Se rechace HO, si para aplicar AFE.

```{r}
library(psych)
corr.test(datost[,2:7])
correlaciones<- corr.test(datost[,2:7]) #se crea la matriz de correlaciones
correlaciones$r #matriz de correlaciones
r <-as.matrix(correlaciones$r)
```


P value > alfa: no se rechaza HO estamos en esta situacion ,por lo tanto no se aplica Analisis Factorial Exploratorio
P value < alfa: se rechaza HO

# INDICADORES DE APLICABILIDAD DEL AFE(BONDAD DEL AJUSTE)
## CONTRASTE DE ESFERICIDAD DE BARTLETT

HO: las correlaciones teoricas entre cada par de variables es nulo

H1: Las correlaciones teoricas entre cada par de variables no es nula

P value > alfa: no s e aplica el AFE ( no se rechaza HO)

P value < alfa: si se aplica el AFE (se rechaza HO)

```{r}
dim(datost) #tamaño de la muestra=30 personas 
cortest.bartlett(r, n=30)

```
## MEDIDA DE ADECUACION MUESTRAL DE KAISER, MEYER Y OKLIN( KMO)}

Estudia variable por variables,si son o no aceptadas en el modelo para hacer AFE. (que variables elimino o mantengo)

Se mantiene una variable en el modelo,si el KNO es igual o mayor a 0,7.

se elimina una variable del modelo,si el KNO es menor a 0,7.

```{r}
KMO(r)
```

Fisicoquimica= 0.53 modelo es miserable 
matematicas =0.52modelo miserable
calculo1 =0.78 regular
horas cursadas =0,18 inaceptable
quimica=0.54 miserable
logros=0.48 inaceptable

# DETERMINACION DEL NUMERO DE FACTORES A EXTRAER 
## metodos de las componentes principales iteradas (o Ejes principales)

Este metodo de las ejes principales es de naturaliza no parametrica,es decir, que se ocupa,cuando no hay normalidad multivariante;pero,tambien es valido para modelos parametricos (normalidad multivariante)

```{r}
fa.parallel(r, fm="pa", n.obs=30, ylabel = "Eigenvalues")
```


## Metodo de las componentes principales
metodos parametrico,sirve solo para modelos con normalidad multivariante.

```{r}
fa.parallel(r, fm="pc", n.obs=30, ylabel = "Eigenvalues")
```


con el metodo de los componentes principales son 1 factor

```{r}
fa.parallel(r, fm="ml", n.obs=30, ylabel = "Eigenvalues")
```



con el metodo de los componentes de verisimilitud y sus principales factor es 1

## Metodo paralelo con interaciones
metodo parametrico,sirve solo para modelos con normalidad multivariante.


```{r}
library(paran)
paran(r, iterations= 100,graph= F)

```


con el metodo se recomienda extraer 1 factor.

# METODOS DE EXTRACCION DE FACTORES
## METODO DE ANALISIS DE LOS COMPONENTES PRINCIPALES(ACP)

```{r}
acp<- principal(r, nfactors=1, rotate= "none")
acp
```
PC1: cargas factoriales de cada variable.
h2: Comunalidad(varianza comun explicado).
FISICOQUIMICA es explicado en un 86% por el factor extraido. matematicas un 88% por el factor extraido,calculo1por un 0,4%,hora cursadas 0,02% quimica pir un 0.2% y logros por un 0.4%.

mientras mas alta sea h2 es mejor el modelo. 0;1

u2: Especificacidad (varianza residuall o varianza no explicada) fisicoquimica no es explicada en un 86% matematicas en 88% calculo 1 por 0.4% , horas cursadas en 0.02% y logros un 0.4%.

Mientras mas pequeños sea u2 es mejor el modelo. 0;1

h2+u2=1
Comunidad+Especificada=1
varianza explicada+varianza no explicada=1

SS loadings= 2.35 (es la varianza explicada en valores absolutos o la suma de los h2 )

proportion var=0.39 = 39% ( El % que la varianza explicada representa del total)

Lo ideal es que proportion var sea lo mas cercano a 1.

RMSR=0.14 (Raiz cuadrada media de los residuos)
teoricamente un modelo presenta una solcuion adecuada cuando el RSMR es menor o igual a 0.14.

## METODOS DE LOS EJES PRINCIPALES O COMPONENTES PRINCIPALES ITERADAS (CPI)

```{r}
cpi<-fa(r, nfactors = 1, fm= "pa", rotate =  "none", n.obs= 30)
cpi
```


Proportion Var=36%
RSMR= 0,1

## METODO DE MAXIMA VEROSIMILITUD

```{r}
mve<- fa(r,nfactors=1, fm= "ml", rotate= "none", n.obs= 30)
mve
```

roportion Var= 23%
(RMSR)=  0.11 

### RESUMEN
ACP= var=39%  RSMR= 2.35
CPI= VAR=36%  RSMR=2,15
MVE= VAR=36%  RSMR=2.17

¿CON CUAL NOS QUEDAMOS?
aquel modelo que tenga la proportion var mas alta y el RMSR mas pequeña


## PRESENTACION GRAFICA DE LOS FACTORES EXTRAIDOS 

## metodo de analisis de los componentes principales (ACP)

##Solo se grafica cuando hay 2 factores a extraer,con 1 factor no hay grafica

## METODO DE ANALISIS DE LAS COMPONENTES PRINCIPALES ITERADAS (ACP)

```{r}
acp1<- principal(datost[,2:7], nfactors = 1, rotate = "none", scores = T)
acp1$scores
puntacionesfactoriales_acp<- acp1$scores
puntacionesfactoriales_acp<- as.data.frame(puntacionesfactoriales_acp)
```

## METODO DE LAS COMPONENTES PRINCIPALES ITERADAS (CPI)

```{r}
cpi1<- fa(datost[,2:7], nfactors = 1, fm= "pa", rotate = "none", n.obs = 30,scores = "regression")
cpi1$scores
puntfact_cpi<- cpi1$scores
puntfact_cpi<- as.data.frame(puntfact_cpi)
```


## METODOS DE LA MAXIMA VEROSIMILITUD

```{r}
mvel<- fa(datost[,2:7], nfactors = 1, fm= "ml", rotate = "none", n.obs = 30,scores = "regression")
mvel$scores
puntfact_mve<- mvel$scores
puntfact_mve<- as.data.frame(puntfact_mve)
```


# OBTENCION DE LOS FACTORES EXTRAIDOS 
trabaja con el metodo que el investigador decidio (ACP,CPI,MVE)

```{r}
factor.scores(r, mvel,method = "trurstone")

```

## AGREGAR FACTOR EXTRAIDO ( PUNTACIONES FACTORIALES) EN EL DATA FRAME ORIGINAL

```{r}
datos_puntaciones<- c(datos, puntacionesfactoriales_acp)
datos_puntaciones<- as.data.frame(datos_puntaciones)
```

# GUARDAR EL DATA FRAME "DATOS_PUNTACIONES"

```{r}
setwd("C:/Users/Usuario/Documents") #efine donde guardar tu archivo excel csv
write.table(datos_puntaciones, file= "encuest.cvs", sep = ";", row.names = F, dec =";")
```








```{r setup, include=FALSE}
knitr::opts_chunk$set(echo = TRUE)
```

## GitHub Documents

This is an R Markdown format used for publishing markdown documents to GitHub. When you click the **Knit** button all R code chunks are run and a markdown file (.md) suitable for publishing to GitHub is generated.

## Including Code

You can include R code in the document as follows:

```{r cars}
summary(cars)
```

## Including Plots

You can also embed plots, for example:

```{r pressure, echo=FALSE}
plot(pressure)
```

Note that the `echo = FALSE` parameter was added to the code chunk to prevent printing of the R code that generated the plot.
